【裁判字號】    99,簡上,479
【裁判日期】    991221
【裁判案由】    侵占
【裁判全文】
臺灣板橋地方法院刑事判決             99年度簡上字第479號
上  訴  人
即  被  告  林嘉新
上列上訴人即被告因侵占案件，不服中華民國99年4 月12日本院
99年度簡字第2212號第一審簡易判決（聲請簡易判決處刑案號：
98年度偵緝字第1851號），提起上訴，本院管轄第二審之合議庭
判決如下：
    主  文
原判決撤銷。
林嘉新共同意圖為自己不法之所有，而侵占自己持有他人之物，
累犯，處有期徒刑肆月，如易科罰金，以新臺幣壹仟元折算壹日
。
    事  實
一、林嘉新前於民國94年間因妨害自由案件，經臺灣南投地方法
    院以94年度訴字第704 號判處有期徒刑1 年8 月確定，嗣入
    監執行，於96年5 月12日縮短刑期執行完畢並於翌日釋放出
    監（於本案構成累犯）。詎猶不知悔改，其於98年初某日，
    向陳烔燦承租位於臺北縣土城巿中央路3 段191 號13樓房屋
    ，而保管屋內所附陳烔燦所有之櫻花牌廚具1 組及32吋液晶
    電視1 臺，嗣旋即與宋益茂（冒名林慶發，渠於林嘉新經臺
    灣板橋地方法院檢察署檢察官緝獲到案前，已經該署檢察官
    以98年度偵字第11119 號為不起訴處分確定）一同搬入上址
    居住，然其2 人竟意圖為自己不法之所有，共同基於侵占之
    犯意聯絡，於98年2 月8 日下午3 時53分許，通知不知情之
    魏慶忠（業經同署檢察官以前述案號併為不起訴處分確定）
    前來拆卸上開廚具及液晶電視，再一同搬運至魏慶忠所駕駛
    之車牌號碼6729-FR 號自用小客車上，並以新臺幣（下同）
    8,000 元之價格，將該廚具及液晶電視變賣予魏慶忠，所得
    款項則由林嘉新與宋益茂朋分花用殆盡，其2 人即以此方式
    易持有為所有，共同侵占陳烔燦所有之上開廚具1 組及液晶
    電視1 臺。嗣陳烔燦發現上開廚具及液晶電視遭拆走，旋即
    報警調閱上址房屋所屬大樓裝設之監視錄影畫面，循線查知
    前揭自小客車為魏慶忠之胞弟魏湧晉所有，乃於98年2 月9
    日晚間8 時30分許，在魏慶忠位於桃園縣龜山鄉○○路361
    號2 樓住處內，起獲陳烔燦所有之上開廚具1 組，而得悉上
    情。
二、案經陳烔燦訴由臺北縣政府警察局土城分局移請臺灣板橋地
    方法院檢察署檢察官聲請以簡易判決處刑。
    理  由
一、按被告以外之人於審判外之言詞或書面陳述，除法律有規定
    者外，不得作為證據；被告以外之人於偵查中向檢察官所為
    之陳述，除顯有不可信之情況者外，得為證據；被告以外之
    人於審判外之陳述，雖不符刑事訴訟法第159 條之1 至第15
    9 條之4 之規定，而經當事人於審判程序同意作為證據，法
    院審酌該言詞陳述或書面陳述作成時之情況，認為適當者，
    亦得為證據；當事人、代理人或辯護人於法院調查證據時，
    知有刑事訴訟法第159 條第1 項不得為證據之情形，而未於
    言詞辯論終結前聲明異議者，視為有前項之同意，刑事訴訟
    法第159 條第1 項、第159 條之1 第2 項、第159 條之5 分
    別定有明文。查本案以下所引各項證據，業經檢察官於審判
    程序中同意作為證據，被告林嘉新對於證據能力一節亦於本
    院準備程序中表示「沒有意見」等語，復未於本案言詞辯論
    終結前聲明異議，審判程序中同意作為證據，而告訴人陳烔
    燦及證人宋益茂、魏慶忠於偵查中之證述皆係經檢察官告知
    具結義務及偽證處罰後具結所為，則本院審酌該等證據核無
    違法取證或證明力顯然過低之情事，依各該陳述作成時之狀
    況，並無不適當或顯不可信之情況，自均得為證據，合先敘
    明。
二、訊據被告固坦承曾向告訴人承租位於臺北縣土城巿中央路3
    段191 號13樓房屋，但屋內所附之櫻花牌廚具1 組及32吋液
    晶電視1 臺嗣遭拆卸搬離等情不諱，惟矢口否認有何侵占犯
    行，辯稱：宋益茂搬液晶電視時，伊並不知情，而廚具部分
    是宋益茂打電話給伊說房子如果不租了，廚具就便宜賣給魏
    慶忠，伊說伊不知道云云。經查：
  (一)被告前向告訴人承租位於臺北縣土城巿中央路3 段191 號13
    樓房屋，並保管屋內所附告訴人所有之櫻花牌廚具1 組及32
    吋液晶電視1 臺，旋即與宋益茂一同搬入上址居住，嗣宋益
    茂及魏慶忠於98年2 月8 日下午3 時53分許，前至上址房屋
    內拆卸上開廚具及液晶電視，並搬運至魏慶忠所駕駛之車牌
    號碼6729-FR 號自用小客車上載離，爾後，告訴人發現上開
    廚具及液晶電視均遭拆走，立即報警調閱上址房屋所屬大樓
    裝設之監視錄影畫面，循線查知前揭自小客車為魏慶忠之胞
    弟魏湧晉所有，乃於98年2 月9 日晚間8 時30分許，在魏慶
    忠位於桃園縣龜山鄉○○路361 號2 樓住處內，起獲告訴人
    所有之上開廚具1 組等事實，為被告所不否認，並經告訴人
    及證人宋益茂（冒名林慶發）、魏慶忠於警詢及偵查中證述
    明確，復有臺北縣政府警察局土城分局搜索扣押筆錄、扣押
    物品目錄表、贓物認領保管單、車籍查詢－基本資料詳細畫
    面各1 件及監視錄影翻拍畫面4 張附卷可稽，堪可認定。
  (二)被告雖於本院準備程序中否認宋益茂及魏慶忠在前述時地搬
    運廚具及液晶電視時，其亦有在場，然而，觀諸卷附被告承
    租上址房屋所屬大樓電梯內裝設之監視錄影畫面，電梯內有
    2 名男子正在搬運廚具，電梯門口另站有1 名男子，而被告
    於本院審理時即自承該監視錄影畫面中站在電梯門口的人係
    其本人等語無訛，且其於偵查中亦坦承其於宋益茂及魏慶忠
    搬運廚具及液晶電視時確有在場，是其於本院準備程序中否
    認在場一節，自不可採。
  (三)至被告於本院審理時復辯稱：伊當時係前去阻止宋益茂及魏
    慶忠搬廚具及液晶電視云云，然而，被告於偵查中迭供稱：
    魏慶忠與伊係負責拆卸及搬運，宋益茂則是幫忙開電梯門及
    幫忙搬運，廚具及液晶電視都賣給魏慶忠，都搬上渠的車上
    ，賣給渠的金額伊忘記了，伊有拿到5,000 元等語，即自承
    確有與宋益茂及魏慶忠共同拆卸、搬運廚具及液晶電視，且
    有分得變賣該廚具及液晶電視所獲金錢等情無訛，復質諸被
    告為出面向告訴人承租上址房屋而保管屋內廚具及液晶電視
    之人，倘其得悉屋內廚具及液晶電視無端遭他人拆卸搬離，
    豈有可能任令他人為之，而不立即報警或通知屋主以為自清
    ？再參以證人宋益茂、魏慶忠於警詢及偵查中亦均指認被告
    有參與拆卸及搬運廚具及液晶電視之行為，足見被告確有與
    宋益茂及魏慶忠共同拆卸及搬運廚具及液晶電視，其辯稱其
    有阻止宋益茂及魏慶忠搬運云云，無非事後卸責之詞，不足
    採信。
  (四)又聲請簡易判決處刑意旨雖認宋益茂對於被告侵占上開廚具
    及液晶電視一節均不知情，而證人宋益茂亦於警詢及偵查中
    陳稱：被告說該廚具及液晶電視係渠母親所有，伊才會協助
    渠搬走云云。然而，告訴人於偵查中證稱：當時只有被告出
    面承租，但是當晚被告與宋益茂就一起住進來，伊隔天還有
    去租屋處，伊有跟被告說伊附了哪些東西給渠，當時宋益茂
    就在旁邊進進出出等語，由其證述上情可知，宋益茂雖未與
    被告共同出面向告訴人租屋，但告訴人於出租後之翌日曾再
    次到租屋處，告知被告租屋所附之傢俱為何，當時宋益茂適
    亦在場，渠顯然知悉該址房屋係被告向告訴人所承租，焉有
    可能誤認屋內之固定式廚具及液晶電視為被告之母所有？是
    宋益茂所辯前詞，亦屬事後飾詞圖卸，毫無足採，其確有與
    被告共同拆卸搬運告訴人所有之廚具及液晶電視，洵堪認定
    。
  (五)綜上所述，被告向告訴人承租上址房屋而保管屋內所附之櫻
    花牌廚具1 組及32吋液晶電視1 臺，卻與宋益茂共同議謀通
    知魏慶忠前來拆卸後搬離，並以8,000 元之價格變賣予魏慶
    忠，此據證人魏慶忠於警詢及偵查中證述屬實，是被告與宋
    益茂確有共同易持有為所有之不法所有意圖甚明。故本案事
    證明確，被告犯行堪以認定，應予依法論罪科刑。
三、核被告所為，係犯刑法第335 條第1 項之侵占罪。被告與宋
    益茂就上開侵占犯行，有犯意聯絡與行為分擔，為共同正犯
    。又被告前於94年間因妨害自由案件，經臺灣南投地方法院
    以94年度訴字第704 號判處有期徒刑1 年8 月確定，嗣入監
    執行，於96年5 月12日縮短刑期執行完畢並於翌日釋放出監
    ，此有臺灣高等法院被告前案紀錄表1 件在卷可考，其於5
    年內故意再犯本案有期徒刑以上之罪，為累犯，應依刑法第
    47條第1 項規定加重其刑。原審以被告犯侵占罪，事證明確
    ，予以論罪科刑，固非無見，惟未審酌宋益茂併有參與前揭
    侵占犯行，而論以共同正犯，尚有未洽，是被告提起上訴，
    猶否認犯罪，雖不足採，但其上訴意旨併指摘原判決認定宋
    益茂係不知情一節為不當，自屬有據，應由本院予以撤銷改
    判。爰審酌被告向告訴人承租房屋，非但未繳納租金，此據
    告訴人於警詢及偵查中指訴明確，甚至起意拆卸屋內傢俱後
    予以變賣換現，致告訴人損失甚鉅，而其於犯罪後，又反覆
    說詞，否認犯行，態度不佳，兼衡其犯罪動機、目的、手段
    以及迄今猶未與告訴人達成和解並賠償損失等一切情狀，量
    處如主文所示之刑，並諭知易科罰金之折算標準，以資懲儆
    。
據上論斷，應依刑事訴訟法第455 條之1 第1 項、第3 項、第36
9 條第1 項、第364 條、第299 條第1 項前段，刑法第28條、第
335 條第1 項、第47條第1 項、第41條第1 項前段，刑法施行法
第1 條之1 第1 項、第2 項前段，判決如主文。
本案經檢察官吳孟竹到庭執行職務。
中    華    民    國    99    年    12    月    21    日
                  刑事第六庭審判長法  官  戴嘉清
                                  法  官  林晏鵬
                                  法  官  王瑜玲
以上正本證明與原本無異
不得上訴。
                                  書記官  謝嘉玲
中    華    民    國    99    年    12    月    27    日
附錄本案論罪科刑法條全文：
中華民國刑法第335條
（普通侵占罪）
意圖為自己或第三人不法之所有，而侵占自己持有他人之物者，
處5 年以下有期徒刑、拘役或科或併科1 千元以下罰金。
前項之未遂犯罰之。

司法院資訊處製作；財團法人民間司法改革基金會備份。
